臺灣臺中地方法院刑事判決
                                     109年度訴字第1562號
公  訴  人  臺灣臺中地方檢察署檢察官
被      告  詹添和



義務辯護人  黃紫芝律師
上列被告因違反毒品危害防制條例案件，經檢察官提起公訴（10
9年度偵字第14565號），本院判決如下：
    主    文
詹添和犯如附表編號1至3所示之罪，各處如附表編號1至3所示之
刑及沒收。應執行有期徒刑柒年拾月。
    犯罪事實
一、詹添和（綽號「老鐵」）明知海洛因係毒品危害防制條例第
    2條第2項第1款所列管之毒品，不得非法持有或販賣，竟基
    於販賣第一級毒品海洛因以營利之犯意，以其持用行動電話
    門號0000000000號做為聯絡工具，於如附表編號1至3所示之
    時間、地點，販賣如附表編號1至3所示數量之毒品海洛因，
    予如附表編號1至3所示之人。嗣於民國109年5月6日16時56
    分許，在其位於臺中市○○區○○00號之住處內，為警方持本院
    核發之搜索票前往搜索，當場扣得海洛因1小包(驗餘淨重0.
    6552公克)、甲基安非他命2小包(驗餘淨重0.0943公克，持
    有罪嫌另案偵辦)、氟硝西泮（驗餘淨重1.0472公克）、吸
    食器1組（含甲基安非他命成分）、藥鏟1支（含海洛因及甲
    基安非他命成分）及VIVO行動電話1支(門號0000000000，IM
    EI：000000000000000)等物，始循線查悉上情。
二、案經南投縣政府警察局埔里分局報告臺灣臺中地方檢察署偵
    查起訴。
    理    由
壹、證據能力部分
一、按被告以外之人於審判外之言詞或書面陳述，除法律有規定
    者外，不得作為證據，刑事訴訟法第159條固定有明文，惟
    被告以外之人於審判外之陳述，雖不符同法第159條之1至之
    4規定，而經當事人於審判程序同意作為證據，法院審酌該
    言詞陳述或書面陳述作成時之情況，認為適當者，亦得為證
    據；又當事人、代理人或辯護人於法院調查證據時，知有第
    159條第1項不得為證據之情形，而未於言詞辯論終結前聲明
    異議者，視為有前項之同意，同法第159條之5亦定有明文。
    其立法意旨在於傳聞證據未經當事人之反對詰問予以核實，
    原則上先予排除，惟若當事人已放棄詰問或未聲明異議，基
    於證據資料愈豐富，愈有助於真實發現之理念，且強化言詞
    辯論原則，法院自可承認該傳聞證據例外擁有證據能力。經
    查，本案判決所引用之供述證據（含言詞及書面陳述），被
    告及其辯護人於本院準備程序時均表示沒有意見，同意有證
    據能力等語（見本院卷第168頁），且檢察官、被告及其辯
    護人於本院審理中調查證據時，亦均未於言詞辯論終結前聲
    明異議，本院審認上開證據作成時之情況，應無違法取證或
    不當情事，與本案待證事實間復具有相當之關聯性，以之作
    為證據應屬適當，依刑事訴訟法第159條之5規定，自有證據
    能力。
二、又傳聞法則乃對於被告以外之人於審判外之言詞或書面陳述
    而為之規範。本判決以下引用之非供述證據，無刑事訴訟法
    第159條第1項規定傳聞法則之適用，經本院於審判時依法踐
    行調查證據程序，與本案待證事實具有自然之關聯性，且無
    證據證明係公務員違法取得之物，依法自得作為證據。
貳、認定犯罪事實所憑之證據及理由
一、附表編號1部分，業據被告於警詢、偵查及本院準備程序、
    訊問、審理時均坦承不諱（見109年度偵字第14565號卷第47
    頁至第73頁、第219頁至第221頁、本院卷第167頁、第398頁
    、第427頁），核與證人黃金木於警詢、偵訊中證述之情節
    大致相符（見109年度偵字第14565號卷第175頁至第189頁、
    第229頁至第231頁），並有證人黃金木與被告之通訊監察譯
    文在卷可參（見109年度偵字第14565號卷第193頁至第196頁
    ），經核上開對話內容，均對話簡短，言語曖昧，係在確認
    所在位置、相約地點後，即結束通話，或提及「我是缺小姐
    啊」、「你再帶小姐過來」、「我們約在東勢大橋好嗎」、
    「你要記得喔」、「我知道啦，我隨身的啦，我連洗澡也帶
    著」、「你用電子磅秤嗎？有新的磅秤嗎？」、「我到了」
    、「我也快到了」、「到了喔。你是休旅車嗎？東勢大橋加
    油站對面。」、「你在哪？對面？加油站對面只有2台車」
    、「你看你的左手邊」、「喔，我知道，我看到了」之暗語
    ，確屬實務上常見之毒品交易對話，參酌上開通聯之時間，
    核與證人黃金木之上開證述內容有相當之關聯性，足以補強
    及擔保其證述被告有於上開時、地販賣第一級毒品之真實性
    ，是證人黃金木之證述應堪採信。
二、附表編號2至3部分，業據被告於警詢、偵查及本院準備程序
    、訊問、審理時均坦承不諱（見109年度偵字第14565號卷第
    47頁至第73頁、第219頁至第221頁、本院卷第167頁、第398
    頁、第427頁），核與證人戴明耀於警詢、偵訊中證述之情
    節大致相符（見109年度偵字第14565號卷第127頁至第139頁
    、第223頁至第225頁），並有證人戴明耀與被告之通訊監察
    譯文在卷可參（見109年度偵字第14565號卷第147頁至第149
    頁），經核上開對話內容，均對話簡短，言語曖昧，係在確
    認所在位置、相約地點後，即結束通話，或提及「我有1000
    元啦」、「好啦，1000元也要賺快來。要到哪？」、「崎仔
    頭啦。」、「要過來嗎？沒錢昨天1000給我，今天要欠？要
    請？不要說欠」、「等一下看有沒有錢，有錢我再過去」、
    「拿吃飯錢來啦...昨天的吃飯錢，這樣好嗎？買飯菜來吃.
    ..要快點喔。」之暗語，確屬實務上常見之毒品交易對話，
    參酌上開通聯之時間，核與證人戴明耀之上開證述內容有相
    當之關聯性，足以補強及擔保其證述被告有於上開時、地販
    賣第一級毒品之真實性，是證人戴明耀之證述應堪採信。　
    　
三、此外，復有本院109年聲搜字第609號搜索票、南投縣政府警
    察局埔里分局搜索扣押筆錄、扣押物品目錄表、現場及扣案
    物照片共16張、詹添和持用門號0000000000號通聯調閱查詢
    單、指認犯罪嫌疑人紀錄表【戴明耀指認詹添和】、戴明耀
    持用門號0000000000號通聯調閱查詢單、詹添和持用門號00
    00000000與戴明耀持用門號0000000000通訊監察譯文、戴明
    耀手機相關照片共4張、指認犯罪嫌疑人紀錄表【黃金木指
    認詹添和】、詹添和持用門號0000000000與黃金木持用門號
    0000000000通訊監察譯文、黃金木持用門號0000000000號通
    聯調閱查詢單、南投縣埔里鎮西安路三段與台21線交叉路口
    及南投縣埔里鎮合成派出所之電子地圖各1張、詹添和持用
    門號0000000000號於109年1月20日通聯及行動上網紀錄、衛
    生福利部草屯療養院109年5月18日草療鑑字第1090500188號
    鑑驗書、詹添和持用門號0000000000號通聯查詢、本院108
    年聲監字第1592號通訊監察書、本院109年聲監續字第76、1
    72、263號通訊監察書、109年度保管字第2067號扣押物品清
    單、扣押物品照片共3張、109年度院保字第1163號扣押物品
    清單、臺中市政府警察局霧峰分局搜索扣押筆錄、扣押物品
    目錄表、南投縣政府警察局埔里分局110年4月8日投埔警偵
    字第11000007491號函暨其檢附之職務報告、相片等在卷可
    稽（見109年度偵字第14565號卷第75頁至第85頁、第97頁至
    第113頁、第141頁至第149頁、第157頁至第159頁、第191頁
    至第196頁、第201頁、第249頁至第252頁、第277頁至第281
    頁、第295頁至第312頁、第331頁至第334頁、第341頁至第3
    45頁、109年度訴字第1562號卷第53頁、第85頁至第89頁、
    第237頁至第247頁），足認被告之自白確與事實相符，堪以
    採信。
四、按販賣毒品行為之處罰基礎，主要在於行為人將持有之毒品
    讓與他人使之擴散，並取得對價，所著重者厥為讓與與對價
    之意涵上。倘於有償讓與他人之初，即係出於營利之意思，
    並已著手實行，其以高於購入原價出售者，固為販賣行為，
    設若因故不得不以原價或低於原價讓與他人時，亦屬販賣行
    為。必也始終無營利意思，而以原價或低於原價有償讓與他
    人，始得以轉讓罪論處（最高法院102年度台上字第4443號
    、104年度台上字第435號刑事判決意旨參照）。本件被告所
    為販賣第一級毒品與證人黃金木、戴明耀之行為，屬有償行
    為，被告並在特定約定地點交付毒品、收取價款，足見被告
    確有欲販賣第一級毒品而獲利，其應係基於意圖營利之犯意
    而販賣第一級毒品，至為灼然。
五、綜上所述，本案事證明確，被告上揭犯行，洵堪認定，應依
    法論科。 
參、論罪科刑
一、按行為後法律有變更者，適用行為時之法律，但行為後之法
    律有利於行為人者，適用最有利於行為人之法律，刑法第2
    條第1項定有明文。經查，毒品危害防制條例第4條、第17條
    第2項業於109年1月15日經總統公布修正，於被告行為後之1
    09年7月15日施行。修正前之毒品危害防制條例第4條第1項
    原規定「製造、運輸、販賣第一級毒品者，處死刑或無期徒
    刑；處無期徒刑者，得併科新臺幣二千萬元以下罰金。」；
    修正後則為「製造、運輸、販賣第一級毒品者，處死刑或無
    期徒刑；處無期徒刑者，得併科新臺幣三千萬元以下罰金。
    」；修正前毒品危害防制條例第17條第2項係規定：「犯第4
    條至第8條之罪於偵查及審判中均自白者，減輕其刑。」修
    正後係規定：「犯第4條至第8條之罪於偵查及歷次審判中均
    自白者，減輕其刑。」，經比較修正前後之法律，修正後該
    第4條第1項之法定構成要件雖未變更，然其法定刑度已較修
    正前為高，第17條第2項亦新增須歷次審判中均自白，始得
    減輕其刑，是修正後新法並未較有利於行為人，經比較新舊
    法之結果，應依刑法第2條第1項前段之規定，適用被告行為
    時即修正前毒品危害防制條例第4條第1項、第17條第2項之
    規定。
二、核被告就犯罪事實一、即附表編號1至3所為，均係犯修正前
    毒品危害防制條例第4條第1項之販賣第一級毒品罪。被告持
    有海洛因之低度行為，為販賣之高度行為所吸收，不另論罪
    。被告所犯三罪，犯意個別，行為互異，應予分論併罰。 
三、被告對於犯罪事實一、即附表編號1至3所示之販賣第一級毒
    品之犯罪事實，於偵查中及本院審理時均自白犯罪，應依修
    正前毒品危害防制條例第17條第2項規定減輕其刑。
四、按販賣第一級毒品罪之法定刑為死刑或無期徒刑，然同為販
    賣第一級毒品之人，其原因動機不一，犯罪情節未必盡同，
    或有大盤毒梟者，亦有中、小盤之分，甚或僅止於吸毒者友
    儕間為求互通有無之有償轉讓者亦有之，其販賣行為所造成
    危害社會之程度自屬有異，法律科處此類犯罪，所設之法定
    最低本刑卻同為「死刑或無期徒刑」，不可謂不重。於此情
    形，倘依其情狀處以較輕之徒刑，即足以懲儆，並可達防衛
    社會之目的者，自非不可依客觀之犯行與主觀之惡性二者加
    以考量其情狀，是否有可憫恕之處，適用刑法第59條之規定
    酌量減輕其刑，期使個案裁判之量刑，能斟酌至當，符合比
    例原則。本件被告雖犯有販賣海洛因之犯行，然考量其交易
    對象僅有2位、次數僅有3次，且3次犯罪所得款項僅為新臺
    幣（下同）2000元、1000元（第3次尚未付款），不法所得
    不多，相對於長期大量販賣毒品與不特定多數人施用，藉以
    謀取暴利之情並不相同，被告上揭犯行對社會治安及國民健
    康所生之危害尚非較重，對照此罪最輕為無期徒刑之法定刑
    ，經援引毒品危害防制條例第17條第2項減輕其刑後，仍得
    科處無期徒刑（死刑減輕之結果）或15年以上20年以下有期
    徒刑（無期徒刑減輕之結果），倘處以最低之有期徒刑15年
    刑度，不免有情輕法重之情形，且無從與大盤販毒者之惡行
    有所區隔，是其犯罪情狀相較於法定之重刑，在客觀上足以
    引起一般人之同情，情節尚堪憫恕，爰均依刑法第59條之規
    定，酌量減輕其刑，並依法遞減輕其刑。
五、爰審酌被告曾有施用毒品前科，有臺灣高等法院被告前案紀
    錄表可參，其明知毒品海洛因係戕害人民身心之物，為貪圖
    不法利益，竟更進而為販賣海洛因予他人，危害社會治安及
    國民健康，然考量其販賣海洛因之所得及數量均不多、坦承
    犯行之犯後態度，兼衡其犯罪之動機、目的、手段、教育程
    度、家庭經濟狀況等一切情狀，量處如附表所示之刑，並定
    如主文所示之應執行刑。
六、沒收部分
(一)按犯罪所得，屬於犯罪行為人者，沒收之。前二項之沒收
    ，於全部或一部不能沒收或不宜執行沒收時，追徵其價額。
    刑法第38條之1第1項前段、第3項定有明文。查被告就犯罪
    事實一、附表編號1、2販賣第一級毒品所得各為2000元、10
    00元，係由被告收取，亦據證人黃金木、戴明耀證述在卷。
    是上開販賣毒品所得之價金雖未扣案，然既屬被告因犯罪所
    獲取之財物，應依刑法第38條之1第1項前段、第3項規定宣
    告沒收，於全部或一部不能沒收或不宜執行沒收時，追徵其
    價額。
(二)另案扣押之行動電話1支（插置使用0000000000號門號SIM卡
    1張）為被告所有、供其本案犯罪所使用，爰依同條例第19
    條第1項規定沒收之。
(三)至扣案之海洛因1小包(驗餘淨重0.6552公克)、甲基安非他
    命2小包(驗餘淨重0.0943公克)、氟硝西泮（驗餘淨重1.047
    2公克）、吸食器1組（含甲基安非他命成分）、藥鏟1支（
    含海洛因及甲基安非他命成分），為被告施用毒品所用；及
    VIVO行動電話1支(門號0000000000，IMEI：00000000000000
    0)，均與本案無關，爰不宣告沒收，附此敘明。
據上論斷，應依刑事訴訟法第299條第1項前段，毒品危害防制條
例第4條第1項（修正前）、第17條第2項（修正前）、第19條第1
項，刑法第11條、第2條第1項前段、第59條、第51條第5款、第3
8條之1第1項前段、第3項，判決如主文。
本案經檢察官張聖傳提起公訴，檢察官陳僑舫到庭執行職務。
中　　華　　民　　國　　110 　年　　12　　月　　29　　日
                刑事第十九庭  審判長法  官  李婉玉
                                    法  官  林雷安
                                    法  官  吳逸儒
以上正本證明與原本無異。
如不服本判決應於收受送達後20日內向本院提出上訴書狀，並應
敘述具體理由；其未敘述上訴理由者，應於上訴期間屆滿後20日
內向本院補提理由書（均須按他造當事人之人數附繕本）「切勿
逕送上級法院」。
　　　　　　　　　　　　　　　    　書記官  王麗雯
中　　華　　民　　國　　110 　年　　12　　月　　29 　 日
附錄論罪科刑法條
修正前毒品危害防制條例
第4條第1項
製造、運輸、販賣第一級毒品者，處死刑或無期徒刑；處無期徒
刑者，得併科新臺幣二千萬元以下罰金。

附表 
編號 被告及其持用門號 購毒者及其持用門號 交易時間 交易地點 交易情形、毒品、金額（新臺幣） 所犯之罪、應處之刑及沒收    1 0000000000 詹添和 0000000000 黃金木 109年1月12日 上午7時55分許 臺中市東勢區東勢大橋旁邊加油站附近道路旁 海洛因1包 (2000元) 詹添和販賣第一級毒品，處有期徒刑柒年捌月。 扣案之行動電話壹支（插置使用0000000000門號SIM卡壹張），沒收。 未扣案之販賣毒品所得新臺幣貳仟元沒收，於全部或一部不能沒收或不宜執行沒收時，追徵其價額。 2 同上 0000000000戴明耀 109年1月20日 上午10時30分許 南投縣埔里鎮台21線33.5公里處(西安路3段與台21線交叉路口) 海洛因1包 (1000元) 詹添和販賣第一級毒品，處有期徒刑柒年陸月。 扣案之行動電話壹支（插置使用0000000000門號SIM卡壹張），沒收。 未扣案之販賣毒品所得新臺幣壹仟元沒收，於全部或一部不能沒收或不宜執行沒收時，追徵其價額。 3 同上 0000000000戴明耀 109年2月6日 上午9時許 南投縣埔里鎮台21線33.5公里處(西安路3段與台21線交叉路口) 海洛因1包 （1000元） （尚未付款)  詹添和販賣第一級毒品，處有期徒刑柒年陸月。 扣案之行動電話壹支（插置使用0000000000門號SIM卡壹張），沒收